【裁判字號】    92,自,23
【裁判日期】    920619
【裁判案由】    詐欺
【裁判全文】
臺灣臺北地方法院刑事判決                            九十二年度自字第二三號
    自  訴  人  甲○○
    被      告  乙○○
右列被告因詐欺案件，經自訴人提起自訴，本院判決如左：
    主  文
乙○○無罪。
    理  由
一、自訴意旨略以：緣被告乙○○為宏揚建設股份有限公司（以下簡稱宏揚公司）業
    務經理，自訴人甲○○則因所任職之欣樺建設開發股份有限公司（以下簡稱欣樺
    公司）與宏揚公司間有業務往來，而與被告相識。民國九十年七月二十三日，被
    告至自訴人公司（設臺北市○○○路○段一七八號十二樓），見自訴人領取公司
    股東償還（自訴人薪資存款）新臺幣（以下同）五十萬元，竟意圖為自己不法之
    所有，向自訴人謊稱臺中鐳力建設公司（以下簡稱鐳力公司）之劉董事長臨時要
    向被告借用五十萬元，而被告銷售鐳力公司房屋之收入七百餘萬元，則需至次（
    八）月二十三日方能取得，並以被告係在宏揚公司上班等語，說服自訴人可以放
    心借款，同時表示會在八月二十三日前還款予自訴人云云，使自訴人陷於錯誤，
    而交付借款五十萬元，且匆忙之中亦未書立借據。未料被告屆期並未依約還款，
    自訴人經向鐳力公司劉董事長查詢後，所得答案卻是被告向劉董事長借錢，自訴
    人至此始知受騙，惟被告在宏揚公司早已離職，且變更其在臺北之住所電話及行
    動電話，致聯絡困難，自訴人雖屢次催促被告出面解決，惟被告仗恃其未開立借
    據憑證，均置之不理，因認被告所為係犯刑法第三百三十九條第一項之詐欺取財
    罪云云。
二、按犯罪事實應依證據認定之，無證據不得推定其犯罪事實，刑事訴訟法第一百五
    十四條定有明文；又不能證明被告犯罪者，應諭知無罪之判決，此一規定，於自
    訴程序並有準用，同法第三百零一條第一項、第三百四十三條亦有明定。又所謂
    認定犯罪事實所憑之證據，雖不以直接證據為限，間接證據亦包括在內；但無論
    為直接或間接證據，其為訴訟上之證明，均必須達於一般人可得確信其為真實之
    程度，而無合理之懷疑存在時，始得據為被告有罪之認定。茍積極證據不足為不
    利於被告事實之認定，即應為有利被告之認定，更不必有何有利之證據。
三、本件自訴人認被告涉有前開詐欺取財犯行，主要係以被告誆稱欲轉借款項給鐳力
    公司劉董事長，而向自訴人取得五十萬元，屆期拒不返還為主要論據。訊之被告
    則堅決否認有何詐欺犯行，辯稱其未於右揭時地，向自訴人借款，至於同年五月
    底向自訴人所借之五十萬元部分，亦已返還其中二十萬元，並非詐欺取財等語。
四、經查，自訴人就所訴交付款項五十萬元予被告部分，雖提出現金簽收單一件為證
    ，惟該「現金簽收單」，乃自訴人所稱之友人呂光復具領昌福國小保證金八十萬
    元之單據，非被告簽收自訴人借款之收據。且自訴人雖主張呂光復係於九十年六
    月二十三日，在臺北市○○○路○段之友人家中，將該八十萬元交還自訴人，由
    自訴人帶回公司，並將其中五十萬元，借給在公司等候之被告云云；然亦自承是
    在個人辦公室交付款項給被告，沒有其他人看見，即使餘款三十萬元部分，亦已
    零星花用完畢，均無金融機關之存提紀錄等語在卷（見本院九十二年六月五日筆
    錄），是本件並無直接證據足證被告收取該筆款項。參以自訴人先稱其借款來源
    為「領取薪資存款」（見九十二年一月九日自訴狀），復稱款項為「『領取』公
    司股東呂光復先生償還（自訴人薪資存款）借款」（見九十二年三月二十七日自
    訴狀），嗣於本院審理時又改稱「（呂光復）將『現金』八十萬元交還給我」（
    見本院九十二年六月五日審判筆錄第二頁）；其就借款期間部分，則先稱為一個
    月（六月五日借款、七月五日還款，復更正為七月二十三日借款，八月二十三日
    前還款，均見自訴狀），又於本院審理時表示「（有無約定還款期限？）有，被
    告說一個禮拜就可以還」（見本院同前筆錄第三、四頁），前後均有未合。且自
    訴人既謂「... 被告當天就先跟我表示要借款五十萬元，所以在我去向呂光復收
    款的時候，被告就在公司等我，等我帶回款項就將現金交付被告」等語（見本院
    同前筆錄第二、三頁），足認雙方於交付款項之前已先約定借款條件，衡情亦無
    不及簽立單據之餘地，惟自訴人不但事前未要求被告立據簽收，又於約定還款期
    限屆滿逾一年四月後，始提出本件刑事訴追，更與常情有違。此外，復查無其他
    積極證據足證被告涉有自訴人所訴犯行，即不能證明被告犯罪，自應諭知無罪之
    判決。至於自訴人就被告辯稱欣樺公司、宏揚公司及彼等間之各項協議內容與款
    項交付等情形，雖提出協議書、建案財務分析、承諾書、支票、被告所書函件及
    財務公司資料等件主張被告所辯不實；惟本件積極證據部分，既不足為不利被告
    之認定，本無須有利被告之證明，是認自訴人就被告其他答辯內容所提之證據，
    與本件犯罪事實之認定無涉，固不予一一論述，附此敘明。
據上論斷，應依刑事訴訟法第三百四十三條、第三百零一條第一項，判決如主文。
中     華     民     國     九 十 二     年     六     月    十 九     日
                                      臺灣臺北地方法院刑事第五庭
                                          法  官    劉方慈
右正本證明與原本無異。
如不服本判決，應於判決送達後十日內，向本院提出上訴狀。
                                          書記官    殷玉芬
中     華     民     國     九 十 二     年     六     月    二十三    日


司法院資訊處製作；財團法人民間司法改革基金會備份。
